【裁判字號】    89,交上易,155
【裁判日期】    890516
【裁判案由】    過失傷害
【裁判全文】
臺灣高等法院刑事判決                  八十九年度交上易字第一五五號
    上  訴  人
    即  被  告  乙○○
右上訴人因過失傷害案件，不服臺灣板橋地方法院八十八年度交易字第二七九號，中
華民國八十八年九月二日第一審判決（起訴案號：臺灣板橋地方法院檢察署八十八年
度偵字第一○一四○號），提起上訴，本院判決如左：
    主  文
上訴駁回。
乙○○緩刑貳年。
    事  實
一、乙○○於民國八十八年二月七日上午七時三十分許，駕駛牌照ＱＯ－二五五三號
    自用小客車，沿台北縣三重市○○路○段往台北市方向行駛。途經三重市○○○
    ○○路口之行人穿越道，應注意車前狀況，隨時採取必要之安全措施，及行近行
    人穿越道，遇有行人穿越時，無論有無交通警察指揮或號誌指示，均應暫停讓行
    人先行通過。而當時為晴天、有自然光線之早晨，該路段視距良好，為乾燥、平
    坦、無障礙物之柏油路面，其意識清楚、所駕車輛之機件正常，並無不能注意之
    情事。竟疏於注意車前狀況，亦未暫停讓行人先行，即貿然前行。適有欲往中央
    北路之行人甲○○亦疏未注意其行向之交通管制號誌係紅燈，即自中央南路口徒
    步穿越重新路，在往台北方向之重新路內側人行穿越道上遭廖車右後視鏡撞倒，
    受有頭部暈眩、腹部重度挫傷、右腳踝瘀腫二處、左腳踝瘀腫一處及雙手手腕瘀
    腫二處之傷害。乙○○將甲○○送醫後，於有犯罪偵查權之機關或公務員發覺前
    之同年三月二十一日，由甲○○及其子林信吉陪同至台北縣警察局三重分局三重
    派出所自首其肇事，並接受裁判。
二、案經被害人甲○○訴由台北縣警察局三重分局移送台灣板橋地方法院檢察署檢察
    官偵查起訴。
    理  由
一、訊之上訴人即被告乙○○矢口否認有過失犯行，辯稱：本件車禍事故之發生，係
    告訴人不遵守交通號誌，紅燈穿越馬路所致云云。
二、然查：
（一）右揭犯罪事實，業據告訴人甲○○指訴綦詳，並有道路交通事故調查報告表及
      告訴人受傷之驗傷診斷書在卷可稽。告訴人甲○○指稱：「（對台北縣肇事鑑
      定委員會之鑑定報告有無意見？）當時我有說過斑馬線是黃燈，對鑑定之結果
      無意見」、「（你看到閃黃燈是何方向？）是我要走斑馬線的那一向，被告車
      子來的那方向是綠燈，我是從車來方向右邊過馬路」（見原審法院八十八年七
      月十九日訊問筆錄及同年八月十九日審判筆錄），被告於本院亦供述，告訴人
      紅燈穿越道路，我是第一輛車起步，發現告訴人時，已來不及撞上等語。足證
      被告駕車疏於注意車前狀況，經行人穿越道亦未暫停讓人先行，及告訴人疏未
      注意其行向之交通管制號誌係禁止通行之紅燈，仍徒步穿越馬路，同為本件車
      禍之發生原因。台灣省台北縣區車輛行車事故鑑定委員會以北鑑字第八八四二
      五號鑑定意見書所為鑑定結果，亦同此認定。
（二）按汽車行駛時，駕駛人應注意車前狀況，隨時採取必要之安全措施，如行近行
      人穿越道，應減速慢行，遇有行人穿越時，無論有無交通警察指揮或號誌指示
      ，均應暫停讓行人先行通過，行人穿越有警察指揮或有燈光號誌者，應依警察
      之指揮或號誌之指示前進，道路交通安全規則第九十四條第三項、第一百零三
      條、第一百三十四條第三款分別定有明文。被告駕駛汽車及告訴人步行，自應
      分別遵守前開規定，而當時係晴天、有自然光線之早晨，該路段視距良好，乃
      乾燥、平坦、無障礙物之柏油路面，為道路交通事故調查報告表所明載。被告
      自承其意識清楚、所駕駛車輛之機件正常，告訴人亦供稱當時未有何不適，即
      均無不能注意之情事。被告竟疏於注意車前狀況，亦未暫停讓行人先行，即貿
      然前行肇事，與疏未注意中央南、北路方向之交通管制號誌係紅燈，仍徒步穿
      越重新路之告訴人，就本件車禍之發生同有過失，且被告之過失行為與告訴人
      被撞受傷間有相當之因果關係，自應負過失罪責。至告訴人就本件車禍之發生
      雖有過失，然既無解於被告過失責任之成立，被告所辯，不足採信，其罪證明
      確，犯行堪以認定。
三、核被告所為，係犯刑法第二百八十四條第一項前段之過失傷害罪。其駕車駛經行
    人穿越道，不依規定讓行人優先通行肇事，應依道路交通管理處罰條例第八十六
    條第一項規定加重其刑。被告於同年三月二十一日由甲○○及林信吉陪同至台北
    縣警察局三重分局三重派出所報告其於前開時地與告訴人發生車禍，之前有偵查
    權之公務員尚無所悉等情，分別經證人林信吉及受理報案之警員陳秋中證明屬實
    （見原審法院八十八年八月十九日審判筆錄）。被告於有犯罪偵查權之機關或公
    務員發覺其過失傷害犯行前自首，應依法減輕其刑，並先加後減之。
四、原審基此認定，援引刑法第二百八十四條第一項前段、第四十一條、第六十二條
    前段、道路交通管理處罰條例第八十六條第一項、罰金罰鍰提高標準條例第一條
    前段、第二條等規定，審酌被告之素行、過失程度、告訴人與有過失及其所受傷
    害等一切情狀，量處有期徒刑三月，並諭知如易科罰金以三百元折算一日，經核
    其認事用法，均無不合。被告上訴意旨，仍執前詞，否認犯罪，為無理由，應予
    駁回。惟念被告前無不良素行，未曾受有期徒刑以上刑之宣告，有台灣高等法院
    檢察署刑案紀錄簡覆表在卷可按，其上訴本院後，已與告訴人為民事和解賠償損
    害，有和解筆錄可按，告訴人表示不願追究，雖於本院已不得撤回告訴，然被告
    經此教訓，當知所警惕，而無再犯之虞，本院因認其刑之宣告，以暫不執行為適
    當，乃同時宣告緩刑三年，以勵自新。
五、據上論斷，應依刑事訴訟法第三百六十八條、刑法第七十四條第一款，判決如主
    文。
本案經檢察官柯麗鈴到庭執行職務。
中     華     民     國    八十九   年      五        月      十六      日
                            臺灣高等法院刑事第五庭
                                審判長法  官  曾  德  水
                                      法  官  楊  貴  雄
                                      法  官  趙  功  恆
右正本證明與原本無異。
不得上訴。
                                      書記官  常  淑  慧
中     華     民     國    八十九   年      五        月      十八      日
附錄：本案論罪科刑法條全文
刑法第二百八十四條第一項前段
因過失傷害人者，處六月以下有期徒刑、拘役或五百元以下罰金。


司法院資訊處製作；財團法人民間司法改革基金會備份。
